---
title: "Questions concernant la relative stabilité du nombre de jeune inactifs ou chômeurs"
output: github_document
---

```{r setup, include=FALSE}
knitr::opts_chunk$set(echo = FALSE)
options(dplyr.summarise.inform = FALSE)
library(tidyverse)
library(ggcpesrthemes)

theme_cpesr_setup(authors = "Camille Schumacher et Julien Gossa", source="INSEE, enquête emploi en continu 2003-2020, enquête emploi annuelle 1971 - 2002")

theme_set(theme_cpesr())

load("emploi.RData")
plot_activite <- function(agemin = 15, agemax = 30) {
  emploi %>%
    filter(Annee >= 1975) %>%
    filter(Age >= agemin, Age <= agemax) %>%
    filter(!is.na(Activite)) %>%
    group_by(Annee,Activite) %>%
    summarise(Population = sum(Population, na.rm=TRUE)) %>%
    # mutate(Activite = factor(Activite,
    #                          levels=c("Actif occupé","Etudiant","Chômeur ou inactif"))) %>%
    ggplot(aes(x=Annee,y=Population,fill=Activite,color=Activite, group=Activite)) +
    geom_area(alpha=0.7) + 
    geom_vline(xintercept = 2003, size=8, color="white", alpha=0.8) +
    scale_y_continuous(labels = ~ .x/1e6) +
    ggtitle(paste("Activité des jeunes en France de",agemin,"à",agemax,"ans")) +
    labs (x = "Année", y = "Population (millions)", 
          caption = "Source :Enquête Emploi (1971 - 2020)") +
    cpesr_cap()
}

plot_activite_norm <- function(agemin = 15, agemax = 30) {
  emploi %>%
    filter(Annee >= 1975) %>%
    filter(Age >= agemin, Age <= agemax) %>%
    filter(!is.na(Activite)) %>%
    group_by(Annee,Activite) %>%
    summarise(Population = sum(Population, na.rm=TRUE)) %>%
    group_by(Activite) %>%
    mutate(val100 = Population/first(Population)*100) %>%
    ggplot(aes(x=Annee,y=val100,fill=Activite,color=Activite, group=Activite)) +
    geom_line(size=1) +
    geom_vline(xintercept = 2003, size=8, color="white", alpha=0.8) +
    ggtitle(paste("Activité des jeunes en France de",agemin,"à",agemax,"ans")) +
    labs (x = "Année", y = "Population (valeur 100 en 1975)", 
          caption = "Source :Enquête Emploi (1971 - 2020)") +
    cpesr_cap()
}

```

```{r data}
act <-  emploi %>%
    filter(Annee >= 1975) %>%
    filter(Age >= 15, Age <= 29) %>%
    filter(!is.na(Activite)) %>%
    group_by(Annee,Activite) %>%
    summarise(Population = sum(Population, na.rm=TRUE)) 

coi <- act %>% filter(Activite == "Chômeur ou inactif") %>% pull (Population) / 1e6 
```

En utilisant l'enquête emploi en continu de l'INSEE, nous avons pu mettre en évidence 
une relative invariance du nombre absolu de jeunes inactifs ou chômeurs sur 50 ans.
Ainsi, on observe un minimum de `r round(min(coi),2)` pour un maximum de `r round(max(coi),2)` millions,
alors que les autres séries varient de plusieurs millions.

En se concentrant sur les 18-23 ans, la différence est plus marquée, mais reste
très inférieure aux variations des autres séries, et semble toujours contenu sous 
une barre invisible. 

Les représentations en valeur 100 montrent des inversions de tendance plus 
fréquentes que pour les autres séries.

Nous avons travaillé à confirmer ces représentations et traitements, en vérifiant 
l'encodage des variables et en confrontant les données à celles d'Eurostats et 
du recenssement. 

__Nous cherchons maintenant à trouver des explications ou des hypothèses qui pourraient
expliquer ce qu'on observe sur ces représensations.__ Toute aide sera appréciée.


```{r activite.1529, out.width="100%",fig.align='center', fig.asp=9/16}
  plot_activite(agemin = 15, agemax = 29)
```

```{r activite.1529.norm, out.width="100%",fig.align='center', fig.asp=9/16}
  plot_activite_norm(agemin = 15, agemax = 29)
```


```{r activite.1823, out.width="100%",fig.align='center', fig.asp=9/16}
  plot_activite(agemin = 18, agemax = 23)
```

```{r activite.1823.norm, out.width="100%",fig.align='center', fig.asp=9/16}
  plot_activite_norm(agemin = 18, agemax = 23)
```

NB : il existe une rupture de série en 2003 due à une réforme méthodologique de
l'enquête.
