---
title: "Rapport"
author: "Julien Gossa"
date: "23/05/2022"
output:
  pdf_document: default
  word_document: default
  github_document: default
  html_document:
    df_print: paged
---

```{r setup, include=FALSE}
knitr::opts_chunk$set(echo = FALSE)

load("emploi.RData")
load("emploitotal.RData")
load("emploiact.RData")
load("sansemploi.RData")
load("NEET.RData")
load("popjeunes.RData")
load("Jeunes_census.RData")
load("emploichom.RData")
load("emploiappr.RData")
load("Jeunes_Actifs_Etudiants.RData")

options(tinytex.verbose = TRUE)
source("emploi-formation.R", encoding = "UTF-8")
```


## Sujet 

Notre équipe travaille à la conception d'une méthodologie pour éclairer l'action 
publique par l'exploitation des données ouvertes. Ces données sont de tous ordres 
et natures, comme en témoignent celles qui se trouvent sur le portail [data.gouv.fr](data.gouv.fr).
Nous sommes plus particulièrement spécialisés dans les données de l'ESR 
(Enseignement supérieur et recherche), et qui concernent donc par exemple les 
universités et les étudiants. Ces données sont généralement disponibles depuis une dizaine d'années.

Ce travail nécessite une mise en contexte sur un plus long terme, permettant de 
mieux saisir quelles sont les évolutions historiques de notre appareil de formation.
C'est dans ce cadre que nous avons effectué une exploitation exploratoire de la 
base SAPHIRE de l'INSEE, regroupant notamment des données issues de l'enquête emploi.
L'objectif est de visualiser la massification (l'augmentation du nombre d'étudiants)
et son rapport avec l'insertion professionnelle, donc l'emploi des jeunes.

Cette exploitation révèle une remarquable constance des jeunes chômeurs et inactifs (Figure 1).
Cela permet de soulever l'hypothèse d'un rôle d'« amortisseur » de la formation 
entre la jeunesse et l'emploi : lorsque des emplois sont disponibles, les jeunes
sortiraient plus tôt du système éducation ; lorsque les emplois sont rares, les jeunes
prolongeraient leurs études.


## Vue long terme 1971 - 2020

On remarque que de 1971 à 2020, il y a une apparente stabilité du nombre de chômeurs et inactifs chez les jeunes. Nous devons mener cependant une analyse plus fine pour savoir si cet effectif est réellement stable sur la période.


```{r activite.25, out.width="100%",fig.align='center', fig.asp=9/30}
  plot_activite()
```


### Représentation de l'activité par année



```{r activite.31, out.width="100%",fig.align='center', fig.asp=9/30}
  plot_activite4()
```


### Représentation de l'activité des jeunes en pourcentages

```{r activite.34, out.width="100%",fig.align='center', fig.asp=9/30}
  plot_activite7()
```


### Représentation du niveau de diplôme des individus selon l'année civile

Les données avant 1990 laissent à désirer concernant le niveau de diplôme car la variable DIP (ou DIPL) est très mal renseignée par les répondants dans les enquêtes qui se sont déroulées avant les années 1990.
L'enquête Emploi n'est donc pas très fiable/utile pour connaître les niveaux de diplome des individus avant les années 1990. 
31,3% des individus interrogés en 1971 n'ont pas indiqué leur niveau de diplôme, C'est 31,1% de non-réponses pour 1974 et En 1988, on atteint "seulement" 14,1% de non- réponses mais encore trop fragile pour comparer efficacement les effectifs d'individus selon l'année et le niveau de diplôme, surtout que les individus de l'échantillon qui ne renseignent pas la variable DIPL sont quand même pondérés. Par comparaison, le taux de non-réponse à la variable DIPL en 1995 est de 1,3%.

On peut néanmoins voir que Le nombre de jeunes sans aucun diplôme diminue d'année en année tandis celui des jeunes ayant un niveau bac ou supérieur au bac augmente de manière importante. Cela confirme que les jeunes sont de plus en plus diplômés au fil des années.
Cela va dans le sens de la massification scolaire : de plus en plus d'individus ont l'opportunité d'atteindre le niveau bac ou supérieur au bac. 

Niveau de diplôme des individus de 15 à 29 ans selon l'année civile (effectifs)
```{r activite.30, out.width="100%",fig.align='center', fig.asp=9/30}
  plot_activite3(agemax = 29)
```

Niveau de diplôme des individus de 15 à 29 ans selon l'année civile (pourcentages)

```{r activite.35, out.width="100%",fig.align='center', fig.asp=9/30}
  plot_activite8(agemax = 29)
```
### Nombre de jeunes (15-29 ans) au chômage ou inactifs en fonction de l'année (de 1971 à 2020), source = Enquête Emploi

On peut penser que les données ne sont pas très fiables de 1971 à 1975 étant donné leur évolutions aussi importantes que soudaines, c'est pourquoi le graphique commence ici en 1976. Durant la période 1976 - 2020, on constate une succession d'augmentations et de diminutions de l'effectif des individus au chômage ou inactifs, le nombre de jeunes chômeurs et inactifs oscillant entre 2,2 millions (1985 et 2015) et 1,4 millions (en 2001). 
```{r activite.33, out.width="100%",fig.align='center', fig.asp=9/30}
  plot_SE2()
```

### Nombre de NEET (Not in Education, Employment or Training) de 15 à 29 ans (de 2000 à 2020), source = Eurostat
On a ici des données qui proviennent de l'Eurostat, et qui ne sont disponibles qu'à partir de l'année 2000. Eurostat a ici utilisé et traité les données du Labour Force Survey (Enquête Emploi), on peut ainsi comparé leurs résultats avec les nôtres pour tester la fiabilité de notre traitement de données.  Le graphique représente le nombre de NEET de 15 à 29 ans en fonction de l'année civile, on remarque une importante augmentation en 2008 en raison de la crise économique mais globalement, l'effectif des NEET en France est compris entre 1,4 et 1,7 millions d'individus. 

```{r activite.36, out.width="100%",fig.align='center', fig.asp=9/30}
  plot(plot_NEET)
```

```{r activite.37, out.width="100%",fig.align='center', fig.asp=9/30}
  plot(plot_NEET2)
```

Ce graphique compare les effectifs de NEET d'Eurostat (courbe bleue) (calculés à partir des taux de NEET) avec les effectifs de NEET obtenus via notre traitement de données (courbe orange). On remarque que globalement, à partir de 2003, les effectifs de NEET issus de notre base traitée sont toujours supérieurs à ceux affichés par Eurostat. Les graphiques suivants vont nous aider à comprendre quelles sont les raisons qui expliquent les différences entre ces effectifs.

```{r activite.38, out.width="100%",fig.align='center', fig.asp=9/30}
  plot(plot_SE3)
```

### Tableaux gtsummary (pas encore très exploitables)
```{r activite.39, out.width="100%",fig.align='center', fig.asp=9/30}
  as_gt(tablemploitotal)
```

```{r activite.40, out.width="100%",fig.align='center', fig.asp=9/30}
  as_gt(tablemploiact)
```

### Les effectifs de jeunes de 15 à 29 ans

On remarque que les effectifs de jeunes de 15 à 29 ans sont très proches de 2003 à 2020. L'effectif plus important des NEET au sein de nos données ne s'explique donc pas par un effectif de jeunes également plus élevé. On peut donc penser que nous avons classé un plus grand effectif de jeunes dans la catégorie "NEET" qu'Eurostat. On va maintenant tenter de savoir où exactement se situe cette différence.
```{r activite.43, out.width="100%",fig.align='center', fig.asp=9/16}
  plot(plot_jeunes)
```

La courbe verte représente ici les données du recensement traitées par Eurostat. Les évolutions sont identiques mais l'effectif des jeunes calculé à partir des données du recensement est néanmoins toujours plus élevé que ceux provenant de l'enquête Emploi. 

```{r activite.44, out.width="100%",fig.align='center', fig.asp=9/16}
  plot(plot_jeunes2)
```

### Nombre d'apprentis de 1976 à aujourd'hui : source = Enquête Emploi
Ce graphique informe sur le statut d'activité des jeunes de 15 à 29 ans intègre également le statut d'apprentis afin d'avoir une compréhension plus fine de la transition de la formation vers l'emploi. On remarque ainsi que l'effectif des apprentis augmente tout au long de la période 1975-2020.

```{r activite.45, out.width="100%",fig.align='center', fig.asp=9/16}
  Apprentis_total()
```

Ce graphique présente l'effectif des apprentis de 15 à 29 ans de 1975 à 2020. On observe une augmentation constante de l'effectif des apprentis : il passe d'environ 125 000 individus en 1975 à environ 450 000 en 2020. 

```{r activite.46, out.width="100%",fig.align='center', fig.asp=9/16}
  plot_Apprentis()
```

Ce graphique informe sur le statut d'activité des jeunes de 18 à 21 ans afin de mieux comprendre la place de l'apprentissage dans la transition entre la formation et l'emploi. On remarque ainsi que l'effectif des apprentis augmente tout au long de la période 1975-2020.
```{r activite.47, out.width="100%",fig.align='center', fig.asp=9/16}
  Apprentis_total(agemin = 18, agemax = 21)
```


Ce graphique présente l'effectif des apprentis de 18 à 21 ans de 1975 à 2020. On observe une augmentation constante de l'effectif des apprentis : il passe d'environ 20 000 individus en 1975 à environ 120 000 en 2020. 
```{r activite.48, out.width="100%",fig.align='center', fig.asp=9/16}
  plot_Apprentis(agemin = 18, agemax = 21)
```

Changement de la position des apprentis dans le graphique pour une lecture plus pertinente du graphique
```{r activite.49, out.width="100%",fig.align='center', fig.asp=9/16}
  Apprentis_total2(agemin = 18, agemax = 21)
```

On supprime ici les observations de l'année 2003 afin de "lisser" le graphique et d'amoindrir la chute artificielle des effectifs en 2003.
```{r activite.50, out.width="100%",fig.align='center', fig.asp=9/16}
  Apprentis_total3(agemin = 18, agemax = 21)
```
###Statut d'activité des individus entre 30 et 60 ans 

On remarque qu'ici, il n'y a en 2003 pas de modification majeure au sein des effectif d'individus selon le statut d'activité, contrairement aux 15-29 ans. C'est donc bien le statut d'étudiant salarié qui a posé problème et provoqué la chute de l'effectif des étduiants en 2003. 

```{r activite.51, out.width="100%",fig.align='center', fig.asp=9/16}
  Apprentis_total4()
```

Le graphique ci-dessous nous montre que les données d'emploi.R donnent sensiblement les mêmes résultats que les bases de données utilisées précédemment.

```{r activite.52, out.width="100%",fig.align='center', fig.asp=9/16}
  Apprentis_total4.5()
```

###Comparaison données de l'Eurostat sur les jeunes avec nos données (emploi.R)

Réalisation de quelques graphiques assez intéressants qui comparent les données de l’Eurostat avec les nôtres afin de décomposer nos données et essayer de comprendre d’où vient la différence de résultats concernant les effectif des NEET. La courbe grise représente les données que nous avons traitées sur l’enquête Emploi (fichier Emploi.RData) tandis que la bleue représente les données de l’Eurostat (source = Labour Force Survey/Enquête Emploi).


Premier graphique : Les jeunes de 15 à 29 ans qui suivent des études ou sont en formation. On remarque sur ce premier graphique que l’impact du changement de définition du statut d’activité en 2003 se fait ressentir sur nos données : l’effectif des étudiants chute brutalement en 2003 car les étudiants salariés ne sont plus catégorisés comme étudiants. Eurostat a quant à lui réussi à conserver ces étudiants salariés, la courbe bleue est alors en continuité avec la courbe grise d’avant 2003 et révèle le réel effectif des étudiants. Ce graphique montre que nos graphiques précédents sur la répartition de l’effectif des jeunes selon le statut d’activité sont biaisés : les étudiants sont à partir de 2003 sous-représentés à cause des étudiants salariés classés comme actifs occupés. Je pense qu’on pourrait rectifier cela si on a une variable qui indique si l’individu suit ou non des études. On pourra ensuite basculer les actifs occupés qui suivent des études dans la catégorie des étudiants ou bien créer une nouvelle catégorie pour les "étudiants salariés" afin de ne pas perdre de vue le fait qu’ils exercent un emploi.

```{r activite.53, out.width="100%",fig.align='center', fig.asp=9/16}
  plot(plot_Jeunes_Etudiants)
```

Deuxième graphique : Les jeunes actifs occupés. Ici, on arrive à un résultat assez intéressant : Eurostat compte un effectif de jeunes actifs très proche de celui de nos données traitées. L’écart observé avant 2003 est sûrement lié aux étudiants salariés encore non comptés comme actifs occupés au sein de nos données.

```{r activite.54, out.width="100%",fig.align='center', fig.asp=9/16}
  plot(plot_Jeunes_Actifs)
```

Troisième graphique : Les effectifs de jeunes de 15 à 29 ans. Ils sont encore une fois très semblables mais la différence est un peu plus prononcée sur ce graphique que sur celui qui avait été réalisé avec ma base de données. Je pense qu’Eurostat a uniquement utilisé les données du premier trimestre pour calculer l’effectif des jeunes à partir de l’enquête Emploi

```{r activite.55, out.width="100%",fig.align='center', fig.asp=9/16}
  plot(plot_jeunescomp)
```

Enfin le dernier graphique a été réalisé en utilisant des effectifs de NEET un peu différents de la dernière fois, ce sont des effectifs directement fournis par l’Eurostat (pas des taux) donc ces effectifs sont plus fiables que les derniers utilisés. On a encore une fois un sureffectif des NEET dans nos données traitées, sureffectif toujours inexpliqué et peut-être inexplicable : on a à peu près le même nombre d’actifs occupés sur la période et le drop des étudiants en 2003 est lié à un problème de définition qui classe les étudiants salariés en actifs occupés (mais en aucun cas en NEET (chômeur ou inactif)).

```{r activite.56, out.width="100%",fig.align='center', fig.asp=9/16}
  plot(plot_NEET4)
```

les effectifs sont très semblables, nos données ont tendance à légèrement surestimer le nombre de jeunes chômeurs mais la différence n'est pas assez grande pour expliquer notre sureffectif de NEET.

```{r activite.57, out.width="100%",fig.align='center', fig.asp=9/16}
  plot(plot_Chomeurs)
```

