---
title: "Rapport"
author: "Julien Gossa"
date: "23/05/2022"
output:
  pdf_document: default
  word_document: default
  github_document: default
  html_document:
    df_print: paged
---

```{r setup, include=FALSE}
knitr::opts_chunk$set(echo = FALSE)

load("emploi.RData")
load("emploitotal.RData")
load("emploiact.RData")
load("sansemploi.RData")
load("NEET.RData")
load("popjeunes.RData")
load("Jeunes_census.RData")
load("emploiappr.RData")

options(tinytex.verbose = TRUE)
source("emploi-formation.R", encoding = "UTF-8")
```


## Sujet 

Notre équipe travaille à la conception d'une méthodologie pour éclairer l'action 
publique par l'exploitation des données ouvertes. Ces données sont de tous ordres 
et natures, comme en témoignent celles qui se trouvent sur le portail [data.gouv.fr](data.gouv.fr).
Nous sommes plus particulièrement spécialisés dans les données de l'ESR 
(Enseignement supérieur et recherche), et qui concernent donc par exemple les 
universités et les étudiants. Ces données sont généralement disponibles depuis une dizaine d'années.

Ce travail nécessite une mise en contexte sur un plus long terme, permettant de 
mieux saisir quelles sont les évolutions historiques de notre appareil de formation.
C'est dans ce cadre que nous avons effectué une exploitation exploratoire de la 
base SAPHIRE de l'INSEE, regroupant notamment des données issues de l'enquête emploi.
L'objectif est de visualiser la massification (l'augmentation du nombre d'étudiants)
et son rapport avec l'insertion professionnelle, donc l'emploi des jeunes.

Cette exploitation révèle une remarquable constance des jeunes chômeurs et inactifs (Figure 1).
Cela permet de soulever l'hypothèse d'un rôle d'« amortisseur » de la formation 
entre la jeunesse et l'emploi : lorsque des emplois sont disponibles, les jeunes
sortiraient plus tôt du système éducation ; lorsque les emplois sont rares, les jeunes
prolongeraient leurs études.


## Vue long terme

```{r activite.25, out.width="100%",fig.align='center', fig.asp=9/30}
  plot_activite()
```

### Agemax different

```{r activite.26, out.width="70%",fig.align='right', fig.asp=9/30}
  plot_activite(agemax = 35)
```

### De 1971 à 2020 (graphiques à ne pas utiliser)
Problème en 1973 (presque aucun individu est représenté) car la variable DIP qui renseigne sur le niveau de diplôme des individus est très mal renseignée : on compte notamment 51 152 non réponses et 112 417 non déclarés, seuls 6 individus ont répondu à la question !
Je vais probablement créer des tables emploi qui ne comportent pas la variable sur le diplôme afin de pallier le problème et pouvoir avoir une représentation bien plus fiable. 

De 0 à 70 ans
```{r activite.27, out.width="100%",fig.align='center', fig.asp=9/30}
  plot_activite2(agemax = 70)
```

De 0 à 29 ans
```{r activite.29, out.width="100%",fig.align='center', fig.asp=9/30}
  plot_activite2(agemax = 29)
```

### Nouvelle représentation de l'activité par année

Ce graphique est issu de la table emploiActi qui ne comporte pas la variable DIPL : ainsi tous les individus qui ont été auparavant supprimés de la table emploi car il n'avait pas répondu à la question sur le niveau de diplôme sont dorénavant également représentés. Il reste un problème avec l'année 1975, sans doute car la variable sur l'activité a un taux de non-réponse de près de 28% d'où les individus manquants. 

```{r activite.31, out.width="100%",fig.align='center', fig.asp=9/30}
  plot_activite4()
```

On remarque qu'ici aussi, de 1971 à 2020, il y a une grande stabilité du nombre de chômeurs et inactifs chez les jeunes : la table SansEmploi montre notamment qu'on passe 

### Représentation de l'activité des jeunes en pourcentages

```{r activite.34, out.width="100%",fig.align='center', fig.asp=9/30}
  plot_activite7()
```


### Représentation du niveau de diplôme des individus selon l'année civile

Les données avant 1990 laissent à désirer concernant le niveau de diplôme car la variable DIP (ou DIPL) est très mal renseignée par les répondants dans les enquêtes qui se sont déroulées avant les années 1990.
L'enquête Emploi n'est donc pas très fiable/utile pour connaître les niveaux de diplome des individus avant les années 1990. 
31,3% des individus interrogés en 1974 n'ont pas indiqué leur niveau de diplôme, C'est 31,1% de non-réponses pour 1974 et En 1988, on atteint "seulement" 14,1% de non- réponses mais encore trop fragile pour comparer efficacement les effectifs d'individus selon l'année et le niveau de diplôme. Par comparaison, le taux de non-réponse à la variable DIPL en 1995 est de 1,3%

On peut néanmoins voir que Le nombre de jeunes sans aucun diplôme diminue d'année en année tandis celui des jeunes ayant un niveau bac ou supérieur au bac augmente de manière importante. Cela confirme que les jeunes sont de plus en plus diplômés au fil des années.
Cela va dans le sens de la massification scolaire : de plus en plus d'individus ont l'opportunit" d'atteindre le niveau bac ou supérieur au bac. 

Niveau de diplôme des individus de 15 à 29 ans selon l'année civile (effectifs)
```{r activite.30, out.width="100%",fig.align='center', fig.asp=9/30}
  plot_activite3(agemax = 29)
```

Niveau de diplôme des individus de 15 à 29 ans selon l'année civile (pourcentages)

```{r activite.35, out.width="100%",fig.align='center', fig.asp=9/30}
  plot_activite8(agemax = 29)
```
### Nombre de jeunes (15-29 ans) au chômage ou inactifs en fonction de l'année (de 1971 à 2020), source = Enquête Emploi

On peut penser que les données ne sont pas très fiables de 1971 à 1975 étant donné leur évolutions aussi importantes que soudaines. Durant la période 1976 - 2020, on constate une succession d'augmentations et de diminutions, le nombre de jeunes chômeurs et inactifs oscillant entre 2,2 millions (1985 et 2015) et 1,4 millions (en 2001). 
```{r activite.33, out.width="100%",fig.align='center', fig.asp=9/30}
  plot_SE2()
```

### Nombre de NEET (Not in Education, Employment or Training) de 15 à 29 ans (de 2000 à 2020), source = Eurostat
On a ici des données qui proviennent de l'Eurostat, et qui ne sont disponibles qu'à partir de l'année 2000. Eurostat a ici utilisé et traité les données du Labour Force Survey (Enquête Emploi).  Le graphique représente le nombre de NEET de 15 à 29 ans en fonction de l'année civile, on remarque une importante augmentation en 2008 en raison de la crise économique mais globalement, l'effectif des NEET en France est compris entre 1,4 et 1,7 millions d'individus. 

```{r activite.36, out.width="100%",fig.align='center', fig.asp=9/30}
  plot(plot_NEET)
```

```{r activite.37, out.width="100%",fig.align='center', fig.asp=9/30}
  plot(plot_NEET2)
```

```{r activite.38, out.width="100%",fig.align='center', fig.asp=9/30}
  plot(plot_SE3)
```

```{r activite.39, out.width="100%",fig.align='center', fig.asp=9/30}
  as_gt(tablemploitotal)
```

```{r activite.40, out.width="100%",fig.align='center', fig.asp=9/30}
  as_gt(tablemploiact)
```

```{r activite.42, out.width="100%",fig.align='center', fig.asp=9/30}
  plot(plot_jeunes)
```

```{r activite.43, out.width="100%",fig.align='center', fig.asp=9/16}
  plot(plot_jeunes)
```

```{r activite.44, out.width="100%",fig.align='center', fig.asp=9/16}
  plot(plot_jeunes2)
```

### Nombre d'apprentis de 1976 à aujourd'hui : source = Enquête Emploi

```{r activite.45, out.width="100%",fig.align='center', fig.asp=9/16}
  Apprentis_total()
```

```{r activite.46, out.width="100%",fig.align='center', fig.asp=9/16}
  plot_Apprentis()
```


```{r activite.47, out.width="100%",fig.align='center', fig.asp=9/16}
  Apprentis_total(agemin = 18, agemax = 21)
```

```{r activite.48, out.width="100%",fig.align='center', fig.asp=9/16}
  plot_Apprentis(agemin = 18, agemax = 21)
```


