---
title: "Rapport"
author: "Julien Gossa"
date: "23/05/2022"
output:
  pdf_document: default
  word_document: default
  github_document: default
  html_document:
    df_print: paged
---

```{r setup, include=FALSE}
knitr::opts_chunk$set(echo = FALSE)

load("emploi.RData")
load("emploitotal.RData")
options(tinytex.verbose = TRUE)
source("emploi-formation.R", encoding = "UTF-8")
```


## Sujet 

Notre équipe travaille à la conception d'une méthodologie pour éclairer l'action 
publique par l'exploitation des données ouvertes. Ces données sont de tous ordres 
et natures, comme en témoignent celles qui se trouvent sur le portail [data.gouv.fr](data.gouv.fr).
Nous sommes plus particulièrement spécialisés dans les données de l'ESR 
(Enseignement supérieur et recherche), et qui concernent donc par exemple les 
universités et les étudiants. Ces données sont généralement disponibles depuis une dizaine d'années.

Ce travail nécessite une mise en contexte sur un plus long terme, permettant de 
mieux saisir quelles sont les évolutions historiques de notre appareil de formation.
C'est dans ce cadre que nous avons effectué une exploitation exploratoire de la 
base SAPHIRE de l'INSEE, regroupant notamment des données issues de l'enquête emploi.
L'objectif est de visualiser la massification (l'augmentation du nombre d'étudiants)
et son rapport avec l'insertion professionnelle, donc l'emploi des jeunes.

Cette exploitation révèle une remarquable constance des jeunes chômeurs et inactifs (Figure 1).
Cela permet de soulever l'hypothèse d'un rôle d'« amortisseur » de la formation 
entre la jeunesse et l'emploi : lorsque des emplois sont disponibles, les jeunes
sortiraient plus tôt du système éducation ; lorsque les emplois sont rares, les jeunes
prolongeraient leurs études.


## Vue long terme

```{r activite.25, out.width="100%",fig.align='center', fig.asp=9/30}
  plot_activite()
```

### Agemax different

```{r activite.26, out.width="70%",fig.align='right', fig.asp=9/30}
  plot_activite(agemax = 35)
```

### De 1971 à 2020
Problème en 1973 (presque aucun individu est représenté) car la variable DIP qui renseigne sur le niveau de diplôme des individus est très mal renseignée : on compte notamment 51 152 non réponses et 112 417 non déclarés, seuls 6 individus ont répondu à la question !
Je vais probablement créer des tables emploi qui ne comportent pas la variable sur le diplôme afin de pallier le problème et pouvoir avoir une représentation bien plus fiable. 

De 0 à 70 ans
```{r activite.27, out.width="100%",fig.align='center', fig.asp=9/30}
  plot_activite2(agemax = 70)
```

De 0 à 29 ans
```{r activite.29, out.width="100%",fig.align='center', fig.asp=9/30}
  plot_activite2(agemax = 29)
```

### Représentation du niveau de diplôme des individus selon l'année civile


De 0 à 70 ans
```{r activite.28, out.width="100%",fig.align='center', fig.asp=9/30}
  plot_activite3(agemax = 70)
```


De 0 à 29 ans (jeunes)

Le nombre de jeunes sans aucun diplôme diminue d'année en année tandis celui des jeunes ayant un niveau bac ou supérieur au bac augmente de manière importante. Cela confirme que les jeunes sont de plus en plus diplômés au fil des années. 


```{r activite.30, out.width="100%",fig.align='center', fig.asp=9/30}
  plot_activite3(agemax = 29)
```



