---
title: "Rapport"
author: "Julien Gossa"
date: "23/05/2022"
output:
  word_document: default
  pdf_document: default
  github_document: default
  html_document:
    df_print: paged
---

```{r setup, include=FALSE}
knitr::opts_chunk$set(echo = FALSE)
load("emploi.RData")

options(tinytex.verbose = TRUE)
source("emploi-formation.R")
```


## Sujet 

Notre équipe travaille à la conception d'une méthodologie pour éclairer l'action 
publique par l'exploitation des données ouvertes. Ces données sont de tous ordres 
et natures, comme en témoignent celles qui se trouvent sur le portail [data.gouv.fr](data.gouv.fr).
Nous sommes plus particulièrement spécialisés dans les données de l'ESR 
(Enseignement supérieur et recherche), et qui concernent donc par exemple les 
universités et les étudiants. Ces données sont généralement disponibles depuis une dizaine d'années.

Ce travail nécessite une mise en contexte sur un plus long terme, permettant de 
mieux saisir quelles sont les évolutions historiques de notre appareil de formation.
C'est dans ce cadre que nous avons effectué une exploitation exploratoire de la 
base SAPHIRE de l'INSEE, regroupant notamment des données issues de l'enquête emploi.
L'objectif est de visualiser la massification (l'augmentation du nombre d'étudiants)
et son rapport avec l'insertion professionnelle, donc l'emploi des jeunes.

Cette exploitation révèle une remarquable constance des jeunes chômeurs et inactifs (Figure 1).
Cela permet de soulever l'hypothèse d'un rôle d'« amortisseur » de la formation 
entre la jeunesse et l'emploi : lorsque des emplois sont disponibles, les jeunes
sortiraient plus tôt du système éducation ; lorsque les emplois sont rares, les jeunes
prolongeraient leurs études.


## Vue long terme

```{r activite.25, out.width="100%",fig.align='center', fig.asp=9/30}
  plot_activite()
```

### Agemax different

```{r activite.26, out.width="70%",fig.align='right', fig.asp=9/30}
  plot_activite(agemax = 35)
```
